【裁判字號】    92,訴,2378
【裁判日期】    921009
【裁判案由】    給付租金等
【裁判全文】
臺灣臺北地方法院民事判決                        九十二年度訴字第二三七八號
    原      告  台北市政府財政局
    法定代理人  甲○○
    訴訟代理人  張世興律師
    複代理人    游雅鈴律師
    複代理人    丙○○
    被      告  乙○○
                丁○○
右當事人間給付租金等事件，本院判決如左（民國九十二年十月二日辯論終結）：
    主  文
壹、被告丁○○應給付原告新台幣玖拾玖萬伍仟伍佰零玖元，及其中新台幣陸拾肆萬
    陸仟柒佰柒拾肆元元自民國九十二年二月一日起，另新台幣拾肆萬捌仟柒佰
    拾伍元自民國九十二年七月十五日起，均至清償日止按年息百分之五計算之利息
貳、原告其餘之訴駁回。
、訴訟費用由被告丁○○負擔二分之一，餘由原告負擔。
肆、本判決原告勝訴部分，於原告以新台幣拾萬元供擔保後，得假執行。
伍、原告其餘假執行之聲請駁回。
    事  實
壹、原告方面：
（壹）聲明：（見審理卷第一三至一四頁）
  一、被告丁○○、乙○○應連帶給付原告新台幣（下同）六十四萬六千七百七十四
      元及自民國（下同）九十二年二月一日起至清償日止按年息百分之五計算之利
      息。
  二、被告丁○○應給付原告三十四萬八千七百三十五元及自九十二年二月一日起至
      清償日止按年息百分之五計算之利息。
  三、訴訟費用由被告連帶負擔。
  四、願供擔保請准宣告假執行。
  訴訟標的：租金與違約金給付請求權（聲明第一項）、不當得利返還請求權（聲明
      第二項）
（貳）陳述：（一至三見審理卷第一三至一四頁）
  一、緣被告丁○○於八十四年間，承租原告所有坐落台北市○○區○○段二小段一
      一三地號部分市有土地，供台北市萬華區○○○路○段一０九巷一之一號房屋
      基地使用，租期自八十四年八月一日起至八十七年七月三十一日止；被告乙○
      ○為盧君連帶保證人。然盧君自八十五年一月份至八十六年九月份之租金共十
      四萬二百一十四元均未支付。依雙方簽訂之租賃契約第四條約定，逾期不繳租
      金以違約論，自應加收違約金計五十萬六千五百六十元，二者合計六十四萬六
      千七百七十四元。屢經催討，盧君均未支付。為此爰依民法第四百四十條第一
      項、租賃契約第四條規定請求被告丁○○應給付租金及違約金（附表一）。
  二、高君係盧君連帶保證人，依民法七百三十九條、本件租約第十六條第一款，就
      右述金錢負連帶責任。
  三、丁○○於租賃期限屆滿後，仍無權站用本件土地，共計積欠八十七年八月份至
      八十八年三月份、八十八年七月份至九十二年一月份之不當得利共三十四萬八
      千七百三十五元。屢經催討，均未返還，為此爰依民法第一百七十九條規定，
      請求被告丁○○應返還不當得利金額（附表二）。
  四、當初契約文件及
      本人簽名。（第二七頁）
（）證據：
  原證一號：土地登記謄本影本乙份。
  原證二號：台北市市有基地租賃契約書影本乙份。
  附表一：市有房地積欠租金及不當得利計算表乙份。
  附表二：市有房地積欠逾期違約金計算表乙份。
貳、被告方面：（被告丁○○未於言詞辯論期日到場，僅有書狀；被告乙○○未於最
      後言詞辯論期日到場，以往辯論意旨如後）
（壹）聲明：駁回原告之訴。訴訟費用由原告負擔。（第二四頁、九十二年十月二日
        書狀）
（貳）陳述：
  一、乙○○方面：
      並未擔任未件契約保證人，也未簽約。與盧君是朋友，在本件簽約時間前有見
      過他，後來就未再見面（第二四頁）。
  二、丁○○方面：（九十二年十月二日書狀）
      我是經由法院拍賣取得本件土地上房屋（未辦保存登記之違建），但原告迄未
      派員點交或發給租約，也沒有通知我接管。原告所提出契約書是被告申請購買
      本件土地之申請書（台北市政府規定，承購土地必須先填寫承租契約書）。契
      約書也沒有台北市公印，更沒有證據證明土地已交由被告使用。
（）證據：乙○○提出八十三年度綜合所得稅稅額證明書一份，並聲請鑑定筆跡。
    理  由
一、本件被告未於最後言詞辯論期日到場，核無民事訴訟法第三百八十六條各款所列
    情形，爰依原告之聲請，由其一造辯論而為判決。
二、原告主張與丁○○簽訂租約，盧君遲未交付租金，且持續占用本件土地事實，已
    據其提出與所述相符土地登記謄本乙份、台北市市有基地租賃契約書乙份為證。
    盧君雖聲稱原告並未派員點交或發給租約；但是：
    (1)盧君自承其拍賣取得之台北市萬華區○○○路○段一０九巷一之一號房屋位於
      本件土地上，顯見盧君早已使用本件基地迄今。再者，租賃契約書是否契約雙
      方均持有，或是僅由一方持有契約書，並不影響租約效力。
    (2)盧君辯稱欲承購土地始填具本件契約文件云云；但是契約文件已載明租賃性質
      ，原告自應明瞭其效力，至於其目的是否針對將來承購基地所為，並不影響租
      約效力。
    因此，原告前述主張應屬真正，盧君所述並非可取。
三、按，當事人主張有利於己之事實者，就其事實有舉證之責任，民事訴訟法第二百
    七十七條定有明文。原告固主張高君係盧君連帶保證人，應就租金、違約金連帶
    負責。但盧君否認此情，並提出八十三年度綜合所得稅稅額證明書一份，另聲請
    鑑定筆跡。原告則自承相關文件係盧君所提出，當時並未請高君本人到場確認（
    見第二七頁）。原告既未能證明高君係連帶保證人，此部分主張即非可取。
四、原告依據租金與違約金給付請求權、不當得利返還請求權提起本訴，請求丁○○
    給付主文第一項所示金錢，及租金、違約金自九十二年二月一日起，不當得利自
    起訴狀繕本送達次日（即民國九十二年七月十五日）起，均至清償日止，按年息
    百分之五計算之利息，合於法律規定，應予准許。其餘利息請求、對乙○○請求
    均無理由，應予駁回。
五、原告陳明願供擔保以代釋明，聲請宣告假執行，經核其勝訴部份，合於法律規定
    ，爰酌定相當之擔保金額宣告之；其餘假執行之聲請，因該部份訴之駁回而失所
    依據，應予駁回。
六、綜上所論，原告之訴為一部有理由，一部無理由，依民事訴訟法第七十九條、第
    三百八十五條第一項前段、第三百九十條第二項，判決如主文。（一、二審訴訟
    費用係指法院所收取費用與送達費用，不含律師費等費用。）
中      華      民      國    九十二    年      十      月      九      日
                                    民事第二庭法官    吳燁山
右為正本係照原本作成。
如對本判決不服，應於送達後廿日內，向本院提出上訴狀（應按對方人數提出影本，
免附郵票）。並按民事訴訟法第七十七條之十六、之十三、台灣高等法院九十二年八
月六日（九二）院田文公字第０三０二八號函（逾十萬元之部分，均提高十分之一之
裁判費）繳納上訴費；計算公式可自司法院網站之「民事事件新制徵收費用標準」閱
覽、下載。
中      華      民      國    九十二    年      十      月      九      日
                                            書記官    柯月英


司法院資訊處製作；財團法人民間司法改革基金會備份。
